臺北高等行政法院判決　　　　　　　　　　　　　　　九十二年度訴字第二一四號
　　　　　　　　　　　　　　　.
　　原　　　告　甲○○
　　　　　　　　乙○○
　　兼右一人訴訟代理人及左二人.
　　原　　　告　丙○○
　　　　　　　　戊○○
　　被　　　告　勞工保險局
　　代　表　人　廖碧英總經理.
　　訴訟代理人　己○○
　　　　　　　　庚○○
右當事人間因勞保事件，原告不服行政院勞工委員會中華民國九十一年十一月十五日
（發文日期：九十一年十二月十一日）勞訴字第○○四七五六四號訴願決定，提起行
政訴訟。本院判決如左：
　　主  文
原告之訴駁回。
訴訟費用由原告負擔。
　　事  實
一、事實概要：緣訴外人陳呂心過生前受雇於嘉義市嘉南商行，未參加勞工保險為被
    保險人。民國（下同）九十一年五月三十一日早上五時騎機車外送羊乳，被不明
    車輛撞擊當場死亡，原告丁○○係其配偶，乃於一事申請職業災害死亡補助七一
    二、八○○元。案經被告審查，以其事業單位即嘉南商行有為員工投保團體意外
    險，且保費係由雇主全額負擔，事故後原告已獲得一百萬元之保險理賠，與職業
    災害勞工保護法第六條第一項規定不合，乃於九十一年八月五日以保護一字第○
    九一六○○○○二五○號函（下稱原處分）否准所請，原告不服，提起訴願，嗣
    經行政院勞工委員會訴願決定駁回，遂提起本件行政訴訟。
二、兩造聲明：
　(一)原告聲明求為判決：
  　1.訴願決定及原處分均撤銷。
  　2.被告應作成給付原告新台幣（下同）七一二、八○○元之行政處分，並自起訴
      狀繕本送達日起（九十二年三月七日）至清償日止，按週年利率百分之五計算
      之利息。
　(二)被告聲明求為判決：如主文所示。
三、兩造之爭點：
    雇主是否已依勞動基準法之規定予以補償？
　(一)原告主張之理由：
　　1.依據職業災害勞工保護法第六條第一項規定：「未加入勞工保險而遭遇職業災
　　　害之勞工，雇主未依勞動基準法規定予以補償時，得比照勞工保險條例之標準
　　　，按最低投保薪資申請職業災害殘廢、死亡補助。」
　　2.原告丁○○之配偶原服務於嘉南商行，雖嘉南商行於九十一年二月二十五日以
      該商行為要保人向三商美邦人壽股份有限公司（下稱三商美邦人壽公司）投保
      團體意外險，據團體保險要保書記載，係勾選法定繼承人為身故受益人，而並
      非勾選依勞動基準法規定給付。
  　3.嘉南商行雖於九十一年二月二十五日為全體員工加保團體意外險，然其身故受
　　　益人係為法定繼承人應係屬福利之一部分，法定繼承人係為民法之規定與職業
　　　災害勞工保護法所規定雇主應依勞動基準法規定予以補償有所不同，顯然公司
　　　為員工加保並非防範職業災害發生所作之補償。
　　4.綜上所述，公司雖有為員工加保團體保險，但並非作為勞工發生職業災害補償
　　　之用，由團體保險要保書身故受益人之記載所示，依據職業災害勞工保護法第
　　　六條第一項規定：未加入勞工保險而遭遇職業災害之勞工，雇主未依勞動基準
      法規定予以補償時，得比照勞工保險條例之標準，按最低投保薪資給予職業災
      害死亡補助。
  　5.公司未依職業災害勞工保護法第六條第一項規定予以補償者，被告應依規定比
  　　照勞工保險條例之標準，按最低投保薪資給予職業災害死亡補助，計七一二、
      八○○元。
　(二)被告主張之理由：
　　1.按「未加入勞工保險而遭遇職業災害之勞工，雇主未依勞動基準法規定予以補
　　　償時，得比照勞工保險條例之標準，按最低投保薪資申請職業災害殘廢、死亡
　　　補助。前項補助，應扣除雇主已支付之補償金額。」為職業災害勞工保護法第
　　　六條第一項及第二項所明定。次按「勞工因遭遇職業災害而致死亡、殘廢、傷
　　　害或疾病時，雇主應依左列規定予以補償。但如同一事故，依勞工保險條例或
　　　其他法令規定，已由雇主支付費用補償者，雇主得予以抵充之˙˙˙。」為勞
　　　動基準法第五十九條第一項定有明文。另按「由雇主負擔保險費為勞工投保商
　　　業保險者，勞工所領之保險給付，雇主得用以抵充勞動基準法第五十九條各款
　　　所定雇主應負擔之職業災害補償費用，惟不足之部分雇主仍應補足。」為行政
　　　院勞工委員會八十七年五月七日台（八十七）勞動三字第○一七六七六號函釋
　　　在案。
    2.本件原告丁○○以其配偶陳呂心過（未加入勞保）於九十一年五月三十一日早
      上騎機車外送羊乳，發生車禍死亡，申請職業災害死亡補助，案經被告調查，
      其雇主嘉南商行有為員工投保團體意外險，且保費係由雇主全額負擔，事故後
      原告等家屬已獲一百萬元之保險理賠，原告所請與職業災害勞工保護法第六條
      第一項規定不合，乃核定否准所請。
　　3.原告訴稱嘉南商行雖為全體員工加保團體意外險，係屬福利之一部分，與雇主
　　　依勞動基準法規定予以補償有所不同云云。惟查由雇主負擔保險費為勞工投保
　　　商業保險者，勞工所領之保險給付，雇主得用以抵充勞動基準法第五十九條各
　　　款所定雇主應負擔之職業災害補償費用，為前揭行政院勞工委員會八十七年五
　　　月七日台（八十七）勞動三字第○一七六七六號函所明釋。查本件嘉南商行為
　　　其員工投保團體意外險，據要保書所載及員工薪資明細表佐證，保險費並非員
　　　工繳納，係由雇主全額負擔，原告等家屬亦已獲得一百萬元之保險理賠，且該
　　　理賠金額高於職業災害勞工保護法所規定之死亡補助（比照勞工保險條例職業
　　　災害死亡給付四十五個月，按最低投保薪資一五、八四○元計算，為七一二、
　　　八○○元）。綜上，原告由團體保險所獲得之保險理賠，依前揭函釋雇主得抵
　　　充勞動基準法所規定之職業災害補償費，原告所請職業災害死亡補助，與首揭
　　　職業災害勞工保護法第六條之規定不符，被告否准所請並無不合。
　　4.原告以同一事故另案申請職災死亡家屬補助，被告已核付十萬元在案，併予敘
　　　明。
　　理  由
一、按訴狀送達後，原告不得將原訴變更或追加他訴。但經被告同意，或行政法院認
    為適當者，不在此限。行政訴訟法第一百十一條第一項定有明文。職業災害勞工
    保護法第六條第一項規定：「未加入勞工保險而遭遇職業災害之勞工，雇主未依
    勞動基準法規定予以補償時，得比照勞工保險條例之標準，按最低投保薪資申請
    職業災害殘廢、死亡補助。」職業災害勞工保護法施行細則第七條第一款及第八
    條前段規定：「依本法第六條第一項規定申請職業災害死亡補助之順位如下：一
    配偶及子女。：：：」「前條所定同一順位申請人有二人以上者，應共同具領；
    ：：：」本件原起訴狀列之原告僅有丁○○一人，玆經追加其餘受益人即子女甲
    ○○、乙○○、丙○○及戊○○為原告，並提出戶籍謄本為證，本院認為適當，
    爰依前揭之規定准許之。又本件既屬共同訴訟，已經原告丁○○踐行行政訴訟前
    置程序，則應認其他原告亦已踐行之，本件原告之訴係屬合法，合先敘明。
二、原告起訴主張：原告分別係陳呂心過之配偶及子女，陳呂心過未參加勞工保險，
    於九十一年五月三十一日因職業災害而死亡，雇主未依勞動基準法之規定予以補
    償，原告乃向被告申請職業災害死亡補助七一二、八○○元，詎遭否准，為此訴
    請如聲明所示云云。
三、被告則以：陳呂心過之雇主嘉南商行有為其員工投保團體意外險，並繳納保險費
    ，原告亦已獲得一百萬元之保險理賠，且該理賠金額高於職業災害勞工保護法所
    規定之死亡補助七一二、八○○元，是原告自不得再向被告申請死亡補助等語置
    辯。
四、本件兩造不爭之原告分別係陳呂心過之配偶及子女，陳呂心過未參加勞工保險，
    於九十一年五月三十一日因職業災害而死亡，雇主有為其員工投保團體意外險，
    並繳納全額保險費，原告亦已獲得一百萬元之保險理賠等情，並有戶籍謄本、團
    體保險保險單、要保書、有效名冊明細表附於原處分卷可稽，堪信為真實。
五、按「未加入勞工保險而遭遇職業災害之勞工，雇主未依勞動基準法規定予以補償
    時，得比照勞工保險條例之標準，按最低投保薪資申請職業災害殘廢、死亡補助
    。前項補助，應扣除雇主已支付之補償金額。」職業災害勞工保護法第六條第一
    項及第二項定有明文。是本件之爭執，厥在於雇主是否已依勞動基準法之規定予
    以補償？
六、經查：
  (一)按「勞工因遭遇職業災害而致死亡、殘廢、傷害或疾病時，雇主應依左列規定予
    以補償。但如同一事故，依勞工保險條例或其他法令規定，已由雇主支付費用補
    償者，雇主得予以抵充之：：：：四勞工遭遇職業傷害或罹患職業病而死亡時，
    雇主除給與五個月平均工資之喪葬費外，並應一次給與其遺屬四十個月平均工資
    之死亡補償。其遺屬受領死亡補償之順位如左：(一)配偶及子女。(二)父母。(三)祖父
    母。(四)孫子女。(五)兄弟姐妹。」勞動基準法第五十九條定有明文。是行政院
    勞工委員會八十七年五月七日台（八十七）勞動三字第○一七六七六號函釋：「
    由雇主負擔保險費為勞工投保商業保險者，勞工所領之保險給付，雇主得用以抵
    充勞動基準法第五十九條各款所定雇主應負擔之職業災害補償費用，惟不足之部
    分雇主仍應補足。」，於上開勞動基準法規定之意旨並無不合，合先敘明。
  (二)查依系爭團體保險要保書之記載，要保人係雇主即嘉南商行，且原告不爭系爭保
    險費係由雇主全額負擔，依前揭之說明，應認該保險金一百萬元係雇主抵充為職
    業災害補償。至原告主張該要保書關於身故保險金受益人之記載係「法定繼承人
    」而非「依勞動基準法規定給付順位」，屬福利之一部分云云，惟按勞動基準法
    之制定在於保障勞工權益，加強勞雇關係，促進社會與經濟發展（勞動基準法第
    一條），是勞動基準法第五十九條所規定之雇主補償責任，其著眼點係在保障勞
    工權益，至雇主是否為避免風險，以參加商業保險之方式取得保險金抵充為補償
    ，則非所問，是本件尚不得僅以要保書勾選「法定繼承人」為由，即否定雇主所
    為之補償。
七、綜上所述，原告之主張，尚不足採，原處分就原告所為職業災害死亡補助之申請
    為否准，認事用法並無違誤，訴願決定遞予維持，亦無不合，原告訴請如聲明所
    示，於法無據，應予駁回。
據上論結，本件原告之訴為無理由，爰依行政訴訟法第九十八條第三項前段，第一百
零四條、民事訴訟法第八十五條第一項前段，判決如主文。
中　　華　　民　　國　　九十三　　　年　　　二　　　　月　　二十四　　　日
                 臺 北 高 等 行 政 法 院   第 四 庭
                                審 判 長 法  官　王　立　杰
                                         法  官　黃　本　仁
                                         法  官　王　碧　芳
右為正本係照原本做成。
如不服本判決，應於送達後二十日內，向本院提出上訴狀並表明上訴理由，如於本判
決宣示後送達前提起上訴者，應於判決送達後二十日內補提上訴理由書（須按他造人
數附繕本）。
中　　　華　　　民　　　國　　九十三　　年　　　二　　　月　 二十五 　　日
                                         法院書記官 鄭 聚 恩
